臺灣臺中地方法院刑事判決　　　　　　　96年度易字第1636號
公　訴　人　臺灣臺中地方法院檢察署
被　　　告　甲○○
上列被告因侵占案件，經檢察官提起公訴（96年度偵字第2217號）
，本院判決如下：
    主    文
甲○○無罪。
    理    由
一、公訴意旨略以：被告孫健珠明知放置於其承租之臺中縣太平
    市○○路6號1樓屋內之發電機1臺為告訴人乙○○（起訴書
    誤載為林月鄉）先前向其承租上開房屋時所寄放，竟意圖為
    自己不法之所有，於民國95年11月25日與林文友簽訂拆除協
    議書，將該發電機連同該屋內有價值之物品，以新臺幣（下
    同）30萬元之代價出售與林文友。林文友並於同年12月2日
    將該發電機載至其所有之臺中縣潭子鄉加工出口區○○路1
    號正聲環保工程行倉庫。經林月鄉向林文友查證，並於同年
    月2日在臺中縣潭子鄉加工出口區○○路1號前，查獲上開發
    電機，始查悉上情。因認被告孫健珠所為，係涉犯刑法第33
    5條第1項之侵占罪嫌。
二、按犯罪事實應依證據認定之，無證據不得認定犯罪事實；又
    案件不能證明被告犯罪者，應諭知無罪之判決，刑事訴訟法
    第一百五十四條第二項、第三百零一條第一項分別定有明文
    。再者，認定不利於被告之事實，須依積極證據，苟積極證
    據不足為不利於被告事實之認定時，即應為有利於被告之認
    定，更不必有何有利之證據；又認定犯罪事實所憑之證據，
    雖不以直接證據為限，間接證據亦包括在內；然無論直接或
    間接證據，其為訴訟上之證明，須於通常一般之人均不致於
    有所懷疑，而得確信其為真實之程度者，始得據之為有罪之
    認定；另刑事訴訟法第一百六十一條已於九十一年二月八日
    修正公布，其第一項規定：檢察官就被告犯罪事實，應負舉
    證責任，並指出證明之方法。因此，檢察官對於起訴之犯罪
    事實，應負提出證據及說服之實質舉證責任。倘檢察官所提
    出之證據，不足為被告有罪之積極證明，或其指出證明之方
    法，無從說服法院以形成被告有罪之心證，基於無罪推定之
    原則，自應為被告無罪判決之諭知，業分經最高法院三十年
    上字第八一六號、七十六年臺上字第四九八六號、九十二年
    臺上字第一二八號著有判例。
三、本件檢察官於起訴上所載認被告甲○○涉有侵占罪嫌，無非
    係以：上開犯罪事實業據告訴人乙○○指述明確，核與證人
    林文友警詢所述之情相符，雖證人林文友偵查中翻異前詞，
    改稱該發電機為被告與人合夥共有云云，惟與本件卷證資料
    不符，證人林文友偵查中所為證述，顯係迴護被告之詞，不
    足採信；此外，復有拆除協議書影本1紙及查獲之照片2張在
    卷可資佐證等情為據。
四、訊據被告甲○○，堅決否認有侵占之犯行，辯稱：那台發電
    機是伊跟乙○○共有的，因乙○○承租伊之房屋，租約即將
    到期，伊麻煩林文友先搬離現場，伊沒有賣給林文友，伊只
    是麻煩林文友先將發電機搬離現場，因為伊要清理現場。該
    發電機放在一樓已經很久，伊想那個地方也沒有用到，就一
    直讓乙○○放著，且該部發電機現仍在林文友處，伊並未予
    侵占等語。經查，本案被告固有於95年11月25日與林文友簽
    訂拆除協議書，將該屋內有價值之物品，以30萬元之代價出
    售與林文友。林文友並於同年12月2日將該發電機載至其所
    有之臺中縣潭子鄉加工出口區○○路1號正聲環保工程行倉
    庫等之情事。惟按刑法第335條第1項之普通侵占罪係以行為
    人意圖為自己或第三人不法之所有，而侵占自己持有他人之
    物者始足當之。徵諸本件告訴人乙○○於偵查中陳稱其承租
    被告所有房屋之2樓，該部發電機係寄放於該屋1樓等語等情
    ；顯該部發電機於迄林文友搬走前均在告訴人乙○○持有中
    ，被告並未予以持有。而該部發電機乃林文友逕行自乙○○
    原放置處所直接搬至其暫為保管處，現又仍在林文友保管中
    ，有林文友出具之保管書1紙與照片2張在卷可稽。本件告訴
    人既未曾委託被告保管該部發電機，被告即無持有告訴人財
    物之身分特定關係，且該部發電機是告訴人承租時暫寄放在
    被告房屋一樓，於告訴人不承租後離去時，值被告是要清除
    該屋1樓而將該發電機暫放在林文友處，此與上述侵占罪之
    構成要件顯然有間，自難以該罪相繩。此外，本院復查無其
    他證據足資證明被告確有公訴人所指上開犯行，核屬不能證
    明被告犯罪，揆諸前開說明，自應為被告無罪判決之諭知。
據上論斷，應依刑事訴訟法第三百零一條第一項前段，判決如主
文。
中　　華　　民　　國　　96　　年  　8　　月　  　7　　日
                  刑事第十六庭  審判長法　官  張智雄
                                      法  官  黃松竹
                                      法  官  唐敏寶
以上正本證明與原本無異。
如不服本判決，應於收受送達後10日內向本院提出上訴書狀（應
附繕本）。
　　　　　　　　　　　　　　　　　　　書記官  樓希英
中　　華　　民　　國　　96　　年  　8　　月　  　7　　日
